最高法院刑事判決　　　　　　九十六年度台上字第二七九一號
上　訴　人　甲○○
上列上訴人因妨害投票案件，不服福建高等法院金門分院中華民
國九十六年一月十六日第二審判決（九十五年度上訴字第一六號
，起訴案號：福建連江地方法院檢察署九十四年度選偵字第三號
），提起上訴，本院判決如下：
    主  文
上訴駁回。
    理  由
按刑事訴訟法第三百七十七條規定，上訴於第三審法院，非以判
決違背法令為理由，不得為之。是提起第三審上訴，應以原判決
違背法令為理由，係屬法定要件。如果上訴理由狀並未依據卷內
訴訟資料，具體指摘原判決不適用何種法則或如何適用不當，或
所指摘原判決違法情事，顯與法律規定得為第三審上訴理由之違
法情形，不相適合時，均應認其上訴為違背法律上之程式，予以
駁回。本件原判決維持第一審關於論上訴人甲○○以非法之方法
，使投票發生不正確之結果罪，處有期徒刑肆月，並諭知易科罰
金之折算標準，及宣告褫奪公權年部分之判決，駁回上訴人在
第二審之上訴。係依憑上訴人於警詢、偵查及第一審審理時坦承
於民國九十四年七月二十七日，將其原在台北市○○區○○街二
十八號二樓之戶籍遷入福建省連江縣南竿鄉（下稱南竿鄉）四維
村三十八號戶內，復於同年十一月九日再將戶籍變更為南竿鄉福
沃村七十九號戶內，惟仍居住於台北市上址，嗣於九十四年十二
月三日投票日，前往戶籍所在地之第二投票所投票等情不諱，參
酌卷附上訴人戶口名簿、戶籍謄本、福建省連江縣警察局南竿警
察所戶口查察通報單、戶口卡片、戶口卡片副頁、艙單紀錄、南
竿鄉第二投票所選舉人名冊等證據資料，而為論斷，已敘述其所
憑之證據及認定之理由。而以上訴人矢口否認有妨害投票之犯行
，辯稱：伊於九十一年七月三十一日與大陸地區人民林文云結婚
，為求方便探視，故將戶籍遷入南竿鄉，以便依「試辦金門馬祖
與大陸地區通航實施辦法」第十條規定取得入出境許可證後，得
經由馬祖前往大陸地區（即俗稱小三通）。又其於投票當日，礙
於人情壓力，前往投票，但係投廢票，故應不致影響由何人當選
之投票結果正確性等語，係飾卸之詞，無足採取，在理由內依憑
調查所得證據，詳加指駁；並說明：上訴人分別於九十四年七月
二十七日及同年十一月九日遷籍於上開南竿鄉不同處所，扣除其
二次遷籍而來馬祖地區之次數，僅於投票日前來馬祖一次，而其
與大陸地區女子早於九十一年七月間即已結婚，馬祖地區小三通
復於八十九年十二月間，即已開始試辦實施，上訴人遲至九十四
年七月間始將戶籍遷入馬祖地區，且復未能提出其遷籍後，確有
經由馬祖小三通至大陸地區探親之出入境紀錄，顯然其遷籍馬祖
並非基於探親之目的，復參以其於該選舉投票日前二日之九十四
年十二月一日搭機進入馬祖，於投票後隨即於翌日即同年月四日
搭機離開，其在馬祖地區遷籍二次，並無正當理由，益見其遷籍
馬祖並非基於何等親屬、工作或就學等正當之社會事務關聯，其
本次投票並非基於其自主之決定，而係為支持特定候選人之唯一
目的而投票，其具有妨害投票正確之犯意，並有客觀投票之行為
，已堪認定。至其另辯稱：伊投廢票云云，惟其既已於投票日參
與投票，不論其選票圈選結果係有效票或無效票，皆已經影響該
選舉區之投票數、投票率、得票比例等投票事項，而使該選舉區
之整體投票結果發生不正確之結果之理由。從形式上觀察，原判
決並無違背法令之情形存在。上訴意旨略以：（一）上訴人與大
陸地區女子雖於九十一年七月間結婚，但不悉由馬祖地區可辦理
逕至大陸，迨與案外人張國霖至馬祖地區參加「為民義診」活動
，始瞭解「小三通」之規定，故上訴人當天即辦理戶籍之遷移。
（二）同案被告李芝杭於九十三年八月十日遷入戶籍，其同居人
於九十四年底才開設餐廳，且係某縣長候選人之秘書，可獲判決
無罪確定，上訴人之情形較諸李芝杭，更無妨害投票之犯行等語
。惟按證據之取捨，為事實審法院之職權，倘其採證認事並不違
背證據法則，即不得任意指為違法。原判決已就相關事證詳加調
查論列，復綜合上訴人之供述及卷內上訴人戶籍資料等，參互斟
酌判斷，並敘明上訴人與大陸地區女子於九十一年七月間結婚後
，迨九十四年七月二十七日始自台北市遷籍至南竿鄉，再於同年
十一月九日遷籍至南竿鄉另一處所，扣除其二次遷籍而來馬祖地
區之次數，實際僅於投票日前來馬祖一次，且其將戶籍遷入馬祖
地區後，並未能提出其遷籍後，確有經由馬祖至大陸地區探親之
出入境紀錄，足見其遷籍馬祖，並非基於探親之目的，參以其於
九十四年十二月三日投票日前二日搭機進入馬祖，於投票後之翌
日即搭機離開，益見其遷籍馬祖並無因親屬、工作或就學等之正
當社會事務關聯，而係為支持特定候選人之唯一目的而投票，具
有妨害投票犯意之理由，並無採證違反法則之違法情形。上訴意
旨執此指摘，無非就原審採證認事之職權行使，任憑己見，泛言
指摘，再為事實上之爭執，並非依據卷內訴訟資料而為之具體指
摘，自非合法之第三審上訴理由。（三）同案被告李芝杭雖有自
台北遷籍至南竿鄉之情形，惟其與上訴人之犯罪情節並未相同，
原審審理結果，認其犯罪不能證明，而判決無罪，已敘明其理由
之依憑。上訴人任意比附援引，妄指原判決認定其有罪為違法，
自非依據卷內訴訟資料執為指摘之適法第三審上訴理由。其上訴
違背法律上之程式，應予駁回。
據上論結，應依刑事訴訟法第三百九十五條前段，判決如主文。
中　　華　　民　　國　九十六　年　　五　　月   十八   日
                      最高法院刑事第五庭
                          審判長法官  林　增　福
                                法官  邵　燕　玲
                                法官  張　清　埤
                                法官  陳　世　雄
                                法官  蔡　國　在
      本件正本證明與原本無異
                                      書  記  官
中　　華　　民　　國　九十六　年　　五　　月  二十三  日
                                                H
